臺灣臺南地方法院民事裁定
109年度消債更字第456號 
聲  請  人
即  債務人  林于安（原名林怡齡）




上列聲請人依消費者債務清理條例聲請更生，本院裁定如下：
    主  文
聲請駁回。
聲請程序費用由聲請人負擔。
    理  由
一、按債務人不能清償債務或有不能清償之虞者，得依本條例所
    定更生或清算程序，清理其債務；聲請更生或清算不合程式
    或不備其他要件者，法院應以裁定駁回之。但其情形可以補
    正者，法院應定期間先命補正；債務人無擔保或無優先權之
    本金及利息債務總額未逾新臺幣（下同）12,000,000元者，
    於法院裁定開始清算程序或宣告破產前，得向法院聲請更生
    ；消費者債務清理條例（下稱消債條例）第3條、第8條、第
    42條第1項分別定有明文。衡諸債之關係，係以當事人間信
    賴關係為基礎，為社會經濟組織之重要支柱，故當事人以法
    律行為追求自己利益之際，亦應顧及對方利益，並考量債權
    債務在社會上之作用，本於誠實及信用原則，行使債權及履
    行債務。對於已陷入經濟上困境之消費者，若任其於惡性循
    環之債務窘境中生存，將衍生嚴重社會問題，難以維持安定
    之社會經濟秩序，故為兼顧債權人、債務人雙方利益，對陷
    於經濟上困境之消費者，固應允其於消債條例施行後，得選
    擇以重建型之更生程序清理其債務，藉以妥適調整債務人與
    債權人及其他利害關係人間之權利義務關係，保障債權人獲
    得公平受償，並謀求消費者經濟生活之重建復甦機會。惟若
    債務人履行債務並無困難，僅係為圖謀減免債務，而不為債
    務之履行，即有違債權契約為誠信契約之本旨，而不能准許
    其更生之聲請。
二、聲請意旨略以：聲請人積欠無擔保或無優先權之債務總額約
    為255,000元，為清理債務，依消債條例第151條規定，於民
    國109年10月間與最大債權金融機構星展(台灣)商業銀行股
    份有限公司（下稱星展銀行）進行前置調解，星展銀行提供
    分180期、週年利率3%、每期（月）償還6,644元之還款方案
    ，惟聲請人任職帝瑞科技有限公司（下稱帝瑞公司）負責手
    機包膜，每月薪資約為30,000元，目前遭銀行每月扣薪11,3
    00元，再扣除每月生活必要費用11,000元、聲請人之父即訴
    外人林義峰扶養費用8,000元後，已無力負擔上開還款方案
    ，致調解不成立。又聲請人無擔保或無優先權之債務未逾12
    ,000,000元，復未經法院裁定開始清算程序或宣告破產，亦
    無依消債條例或破產法之規定而受刑之宣告。為此，爰依消
    債條例規定聲請准依更生程序清理債務等語。
三、經查：
  ㈠聲請人為一般消費者，並未從事營業，現積欠無擔保或無優
    先權之債務總額約為255,000元，未逾12,000,000元，聲請
    人於109年10月間向本院聲請與最大債權金融機構星展銀行
    間債務清理之調解，惟調解並未成立等情，有聲請人提出之
    全國財產稅總歸戶財產查詢清單、108年度綜合所得稅各類
    所得資料清單、財團法人金融聯合徵信中心之債權人清冊、
    當事人綜合信用報告、本院臺南簡易庭調解不成立證明書及
    戶籍謄本（見本院卷第49頁至第51頁、第151 頁至第161 頁
    、第223頁）。從而，聲請人主張其為一般消費者，無擔保
    或無優先權之債務總額未逾12,000,000元，且於提起本件更
    生聲請前，業已踐行前置調解程序而調解不成立等情，應堪
    認定。
  ㈡聲請人稱其任職帝瑞公司負責手機包膜，每月薪資約為30,00
    0元等語，惟查，聲請人在帝瑞公司109年7月起至12月止之
    薪資依序為33,276元、34,247元、33,795元、33,964元、33
    ,444元，有聲請人提出之員工薪資明細在卷可稽（見本院卷
    第53頁至第61頁），足認聲請人平均薪資應為33,745元【計
    算式：(33,276元＋34,247元＋33,795元＋33,964元＋33,444元)
    ÷5個月＝33,745元，元以下四捨五入】，並以此金額作為償
    債能力之計算基礎。
  ㈢按債務人必要生活費用，以最近1年衛生福利部或直轄市政府
    所公告當地區每人每月最低生活費1.2倍定之。受扶養者之
    必要生活費用，準用第1項規定計算基準數額，並依債務人
    依法應負擔扶養義務之比例認定之，消債條例第64條之2第1
    項、第2項分別定有明文。而以最近1年衛生福利部所公告之
    臺南市每人每月最低生活費12,388元之1.2倍計算之，即為1
    4,866元，故聲請人自陳每月必要生活費用11,000 元，應為
    可採。又聲請人之父林義峰為47年生，認知功能遺存輕度障
    礙，已申領勞工保險老年給付，109年5月領有臺南市急難紓
    困專案10,000元，名下無財產、收入等情，有勞動部勞工保
    險局110年1月13日保國三字第11013001990號函、臺南市政
    府社會局110年3月11日南市社助字第1100334540號函，及聲
    請人提出之郭綜合醫院診斷證明書、勞工保險老年給付金額
    試算表、郵局存摺及內頁、戶籍謄本、107、108 年度綜合
    所得稅各類所得資料清單、全國財產稅總歸戶財產查詢清單
    在卷可憑（見本院卷第135頁、第207頁、第213頁至第221頁
    、第225頁、第243頁），應認林義峰已近勞工退休年齡，又
    因病難以繼續工作，有受扶養之必要，且其生活費標準，亦
    應以上開最低生活費標準為限。故依前述每人每月14,866元
    之生活費標準，由聲請人與其兄長即訴外人林彥愷共同支出
    林義峰之生活費，聲請人每月扶養林義峰之費用，應以7,43
    3元為其上限【計算式：14,866元÷2 人＝7,433元】，聲請人
    自陳每月支出其父扶養費用8,000元，核屬過高，並無可採
    ，是認聲請人每月必要生活支出為18,433元【計算式：11,0
    00元＋7,433元＝18,433元】。至聲請人主張其現遭債權人臺
    南市麻豆區農會扣薪，每月實際支出尚有扣薪11,300元乙節
    ，並提出臺灣新北地方法院109年8月6日新北院賢109司執順
    字第98480號執行命令、109年10月16日新北院賢109司執順
    字第98480號執行命令為憑(見本院卷第175頁至第181頁)，
    然查，聲請人之全部財產及薪資為所有債權之總擔保，於評
    估聲請人是否有不能清償之情形時，仍應還原聲請人原有之
    總資力後，就聲請人之全部資力與其所有之總債務為比較，
    不應將債權人聲請執行部分之金額扣除或納入支出，且聲請
    人遭強制執行之金額，即為其所清償金額之一部分，如將此
    金額扣除，將有重複計算而低估聲請人之全部清償金額及能
    力或高估聲請人支出之情形，故聲請人雖遭強制執行扣取薪
    資，仍應以其原有總收入及總資力及支出進行評估。
  ㈣聲請人稱其積欠無擔保或無優先權之債務總額約為255,000 
    元，不能清償云云。經查，聲請人每月收入33,745元，扣除
    每月必要生活支出18,433元後，尚餘15,312元【計算式：33
    ,745元－18,433元＝15,312元】可資運用，比對最大債權金融
    機構星展銀行提出分180期、週年利率3%、每期（月）償還6
    ,644元之還款方案（見調字卷第89頁），可見聲請人顯有能
    力按期履行還款方案，並維持基本生活開支，僅欲藉由更生
    程序圖免減免債務。
四、綜上所述，本件聲請人雖以其不能清償債務或有不能清償之
    虞為由向本院聲請更生，然經本院上開調查，尚難認定聲請
    人有不能清償債務或不能清償之虞。本院審酌聲請人之收入
    及債務金額，及聲請人正值壯年，如有還款之誠意及決心，
    應無難以清償債務之情事，其更生之聲請自與消債條例第3 
    條所定要件不合，且該欠缺又屬無從補正，則依首揭說明，
    自應駁回其更生之聲請。
五、依消債條例第15條，民事訴訟法第95條、第78條，裁定如主
    文。
中    華    民    國   110    年    3     月    31    日
                  民事消債法庭    法  官  王鍾湄
以上正本與原本無異。
如不服本裁定應於送達後10日內向本院提出抗告狀，並應繳納抗
告裁判費新臺幣1,000元整。
中    華    民    國   110    年    3     月    31    日
                                  書記官  曾怡嘉